臺灣高等法院臺南分院刑事判決　　　　　　 九十一年度上易字第九四二號　孝股
　　上　訴　人　臺灣嘉義地方法院檢察署檢察官
　　被　　　告　甲○○
　　選任辯護人　嚴庚辰
　　　　　　　　徐漢堂
右上訴人因被告竊盜案件，不服臺灣嘉義地方法院九十一年度易字第九號中華民國九
十一年六月二十六日第一審判決（起訴案號：臺灣嘉義地方法院檢察署九十年度偵字
第七一００號），提起上訴，本院判決如左：
    主  文
原判決撤銷。
甲○○竊盜，處拘役參拾日，如易科罰金，以參佰元折算壹日。
    事  實
一、甲○○意圖為自己不法之所有，於民國（下同）九十年九月二十七日晚上二十三
    時許至翌日（二十八日）凌晨零時許之某時，侵入乙○○與丙○○位於嘉義市○○街一四三號「鳴鳥交流站」鳥園，竊取丙○○所有之吉娃娃狗（紅白色）與乙○○所有之黃領帽鸚各一隻，得手後，分別於同年十月十日與十月間某日，將上
    開竊得之黃領帽鸚及吉娃娃狗分別售予不知情之黃金木及沈文智。
二、案經告訴人乙○○訴請嘉義市警察局第二分局報請臺灣嘉義地方法院檢察署檢察
    官偵查起訴。
    理  由
一、訊據被告甲○○矢口否認有何前開竊盜之犯行，辯稱：其有養鳥，因此曾打電話
    與黃金木詢問有無新進之鳥類及詢價，但未竊取前開黃領帽鸚及吉娃娃狗分別出
    賣予黃金木及沈文智云云。經查：
（一）前揭黃領帽鸚及吉娃娃狗分別為告訴人乙○○、被害人丙○○所有，於前揭時
      、地經人侵入竊取後，分別出售與証人黃金木、沈文智等事實，業據告訴人乙○○、被害人丙○○迭於警、偵訊及原審審理時指訴綦詳；而証人黃金木於警
      訊時亦証稱「被告曾於九十年十月十日或十一日早上十時許，拿一隻黃領帽鸚
      前來販售，且於到達前曾先行以電話向其詢問是否願意購買，於掛掉電話後三
      十分鐘後，便拿了該隻鳥前來讓其鑑價及販售與伊」等語（見警訊卷第七頁反
      面）；再証人沈文智於警訊亦証稱「被告確有販賣其一隻紅白色、頭大、嘴短
      之吉娃娃狗」等語（見偵查卷第十八頁反面）；核與被害人丙○○於警訊時指
      稱其失竊之狗之特徵又相符（見偵查卷第二十一頁反面）。又証人黃金木與証
      人沈文智並於警訊時指認被告之照片無訛；而觀之上開二名証人指認之照片中
      「甲○○」確為被告本人，另參酌該二名証人與被告既無怨隙，衡情當無誣指
      之理。足見告訴人乙○○、被害人丙○○上開之指訴及証人黃金木、沈文智於
      警訊之証詞非虛。
（二）被告雖以前開情詞置辯；而証人黃金木、傅水滿於偵查、或原審審理時雖証稱
      「販售彼等黃領帽鸚鳥之人並非被告，該販售之人較高」等語（見偵查卷第四
      十頁、原審卷第三十一頁）。但查証人黃金木、傅水滿係於警訊指認被告之照
      片，並証稱被告曾將該隻黃領帽鸚販售彼等，已如前述。且証人傅水滿並証稱
      ：「當日被告係駕駛車號ＲＫ─六八七九號紅色自用小客車前來，因販賣鳥類
      給彼等之人都是熟客，甲○○是陌生客人，彼等即記下車號ＲＫ─六八七九號
      紅色自客車防患」等語（見警訊卷第十頁反面）；核與証人黃金木証稱「（你
      如何如此確定就是甲○○本人）因為平常在店內買賣鳥類的人，都是熟客，而
      黃領帽鸚這種鳥類是屬於較稀有珍貴鳥類，而甲○○又拿黃領帽鸚賣我，所以
      印象特另深刻。並且我又吩咐我媳婦鄭淑萍，特地到店外記下了甲○○的交通
      工具ＲＫ─六八七九號自小客車，所以我非常肯定賣我黃帽鸚之人無誤」等語
      （見警訊卷第八頁正面起至反面）相符。即被告亦供稱車號ＲＫ─六八七九號
      紅色自用小客車確為其使用，與証人黃金木、傅水滿所指當日販售之人所駕駛
      之交通工具又相符，再再均與証人黃金木、傅水滿警訊所指販售該隻黃領帽鸚
      之人之特徵、所使用之交通工具相符，則被告一再否認有販售之事實，已非可
      採。
（三）又查被告於九十年十月十日確有以其使用之「0000000000號行動電
      話」與証人黃金木使用之「０六─0000000」通話，又有通聯紀錄附卷
      足憑（見偵查卷第三十一頁）。而觀之該通聯紀錄除該日之通話外，自九十年
      十月十日起至十月十二日止均無通話之紀錄，則若果真被告僅係打電話詢問証
      人黃金木有無新進之鳥類及價格，衡情被告與証人黃金木應為相識之人，則証
      人黃金木、傅水滿豈有証稱「被告係陌生人」，且被告與証人黃金木除該次通
      話外，均無其他通話之記錄，足見被告該次通話內容，應係詢問証人黃金木有
      無購買該隻黃領帽鸚之意願及價格，証人黃金木、傅水滿於警訊之証詞，足堪
      信採，被告所辯僅係詢問有無新進之鳥及詢價云云，自無足取。再者，証人黃
      金木除於警訊指認被告外，復又証稱「（你當時有無當場指認販賣你黃領帽鸚
      之人）我當時確定即是甲○○本人無誤，但因我是生意人，不想當面拆穿他，
      並且當時他與他父親態度兇惡，我怕會惹麻煩，所以沒有當面拆穿他」等語（
      見警訊卷第八頁），足見本件案發後被告與其父親即企圖干擾証人黃金木以解
      責，自難期待証人黃金木、傅水滿一再就事實詳為敘述。而本件除証人傅水滿
      、黃金木指認被告外，當日販售之人所使用之交通工具又為被告使用之車輛，
      另被告又於案發後打電話與証人黃金木詢問購買之意願及價格等等，再再與被
      告有關，再參酌被告與其父親案發後之態度，足認証人傅水滿、黃金木於偵查
      及原審為前開「販售彼等黃領帽鸚鳥之人並非被告，該販售之人較高」等語，
      顯係迴護被告之詞，尚難據為被告有利之証據。
（四）末查証人沈文智係於警訊指認被告之照片，並証稱該隻吉娃娃狗係被告販售與
      伊，已如前述。而証人沈文智於偵查時亦確認被告係販售之人無誤（見偵查卷
      第四十頁）。而觀之証人沈文智均係於案發後之九十年十一月二日、同年十二
      月十二日警訊及偵查指認被告，而該時距案發時間較為接近，証人沈文智之記
      憶當較為清晰，當無誤認之理。嗣於九十一年一月二十一日原審訊問時，証人
      沈文智亦証稱「（賣你吉娃娃狗的是否是在庭之被告）是的。不過他現在好像
      比較胖」、「（你可以確認嗎）大約是七成，我在警察局的時候看大頭照，我
      有九成把握，他們拿一堆照片給我認，還有拿吳建志的相片，但是我跟他們說
      不是吳建志」等語（見原審卷第三十頁至第三十一頁）。足見証人沈文智並非
      排除被告非販售該吉娃娃狗之人。再觀之証人沈文智上開之証詞，其警訊時係
      於多張照片（含吳建志）中指認被告之照片，足見警員並非僅提出被告之照片
      供証人指認，則其可信度甚高。又該隻吉娃娃狗之特徵既與被害人丙○○之狗
      相同，且依被害人或告訴人尋獲該隻吉娃娃狗之過程與証人沈文智並未發生爭
      執，彼等經營寵物店之專業，及該隻吉娃娃狗又係告訴人店內之狗所生，則告
      訴人、被害人就該隻吉娃娃狗究係何人所有，當無誤認之虞。況依照片所示，
      該隻吉娃娃狗毛色「紅白」，又與被害人所指失竊之狗之特徵相似，足認被害
      人所指販售與証人沈文智之狗，係其所有；及証人沈文智所稱「販售之人為被
      告」等語實在，而可信採。被告此部分所辯，顯係事後卸責之詞，並無可採。
二、查前開義市○○街一四三號「鳴鳥交流站」，雖為告訴人與被害人共同經營之鳥
    店，業據告訴人於原審指明在卷（見原審卷第二十七頁）。且依被害人所指「（
    何時丟掉的）九十年九月二十七日晚上十一點多，因為房東是十一點關門，我們
    在十二點回去就已經不見了」、「（為何房東會關門）因為九十年九月二十六日
    房東要頂讓我們的鳥店，所以他暫時顧店，我們也暫時住在那裡」等語（見原審
    卷第二十七頁），及告訴人、被害人於警訊迄至原審之住所均非住於該處觀之，
    足見該晚告訴人、被害人回去該鳥園，係臨時因房東頂店之事，故回去暫住，該
    鳥園平日並未供做告訴人及被害人居住使用，當非住宅，且於被告竊取時，該鳥
    園又無人在內，是核被告所為，係犯刑法第三百二十條第一項之竊盜罪，公訴人
    認係同法第三百二十一條第一項第一款之加重竊盜罪，起訴法條尚有未洽，惟本
    件基本之社會事實相同，本院自得予以審理，並變更起訴法條。又該鳥園既係告
    訴人及被害人共同經營，被告同時竊取該黃領帽鸚及吉娃娃狗僅係成立單純一罪
    。
三、原審未詳予審酌卷証資料，遽為被告無罪之諭知，自有未洽，檢察官上訴意旨，
    指摘原判決不當，非無理由，自應予撤銷改判，爰審酌被告犯罪因一時貪念而觸
    犯刑章，其犯罪之目的、手段，被告之智識程度、犯罪所生之損害，及犯罪後否
    認之態度等一切情狀，量處拘役三十日，並諭知易科罰金之折算標準，以示懲儆
    。
據上論結，應依刑事訴訟法第三百六十九條第一項前段、第三百六十四條、第二百九
十九條第一項前段、第三百條、刑法第三百二十條第一項、第四十一條第一項前段、
罰金罰鍰提高標準條例第一條前段、第二條，判決如主文。
本案經檢察官吳忠賢到庭執行職務。
中      華      民      國    九十一    年      九      月      四      日
                                     臺灣高等法院臺南分院刑事第五庭
                                             審判長法官  鄭  文  肅
                                                   法官  王  浦  傑
                                                   法官  陳  珍  如
右正本證明與原本無異。
不得上訴。
                                              法院書記官  周  美  莉
中      華      民      國    九十一    年      九      月      四      日
附錄：本判決論罪科
中華民國刑法第三百二十條
 (普通竊盜罪、竊佔罪)
意圖為自己或第三人不法之所有，而竊取他人之動產者，為竊盜罪，處五
年以下有期徒刑、拘役或五百元以下罰金。
意圖為自己或第三人不法之利益，而竊佔他人之不動產者，依前項之規定
處斷。
前二項之未遂犯罰之。
